臺灣臺南地方法院臺南簡易庭民事判決
110年度南勞簡字第49號
原      告  李顓益  
被      告  泰嘉開發股份有限公司

法定代理人  呂金發  
訴訟代理人  林靜凰  
            趙子喬  
            張清雄律師
            曾本懿律師
複  代理人  陳宥廷律師
上列當事人間請求返還薪資獎金事件，本院於民國110年11月1日
言詞辯論終結，判決如下：
    主      文
一、被告應給付原告新臺幣113,208元。
二、訴訟費用新臺幣1,220元由被告負擔。
三、本判決得假執行，但被告如以新臺幣113,208元為原告預供
    擔保，得免為假執行。
    事實及理由
一、訴狀送達後，原告不得將原訴變更或追加他訴，但擴張或減
    縮應受判決事項之聲明者，不在此限。民事訴訟法第255條
    第1項第3款定有明文。本件原告聲請勞動調解時，請求被告
    泰嘉開發股份有限公司（下稱被告或被告公司）給付原告新
    臺幣（下同）136,308元，其中23,100元部分被告同意給付
    ，並於調解期日交付原告支票，其餘113,208元部分被告不
    同意給付，就調解不成立部分原告放棄反對續行訴訟權，本
    院改行訴訟程序，原告於民國110年11月1日言詞辯論期日，
    變更聲明請求被告應給付原告113,208元（見本院卷第39頁
    ），核與上開規定相符，應予准許，合先敘明。
二、原告起訴主張：
㈠、原告自108年9月20日起至109年6月6日受僱於被告公司，擔任
    銷售人員，期間原告有銷售「水岸青」建案8戶，銷售獎金
    合計281,960元，被告公司僅給付168,752元，剩餘113,208
    元迄今仍未給付。為此，爰依契約之法律關係，提起本件訴
    訟。
㈡、對被告抗辯之陳述：
　　對於113,208元為原告任職前3個月銷售獎金之50％，且會暫
    押在被告公司而不發放，成為「暫押獎金」乙事原告不爭執
    ，但被告公司主管即證人甲○於面試原告時，未清楚告知該
    暫押獎金給付條件要「在職滿1年」，原告的理解是不論是
    否仍在職，被告公司都會在「任職後1年」將暫押獎金發放
    原告，所以被告公司應在109年9月20日給付原告暫押獎金11
    3,208元。又原告認為被告公司於109年9月20日才會發放暫
    押獎金，所以辦理移交手續時，原告未向被告請求暫押獎金
    。且離職後才有獎金入帳也很正常，就像是調解成立的23,1
    00元銷售獎金，也是離職之後才給原告。
㈢、並聲明：求為判決如主文第1項所示金額。
三、被告則以：
㈠、兩造薪資條件約定基本底薪第1個月38,000元，第2、3個月為
    35,000元，第4個月起33,000元，另約定以銷售總額0.35％計
    算之銷售獎金，其中任職前3個月之銷售獎金，被告公司會
    保留一半，待原告在職滿1年後始發放，即原告任職前3個月
    之銷售獎金為銷售總額0.175％，在職滿1年後被告再給付剩
    餘0.175％銷售獎金。原告108年9月20日到職至108年12月20
    日，3個月內銷售「水岸青」建案6戶，銷售總額合計為64,6
    90,000元，被告公司保留銷售獎金113,208元（64,690,000
    元×0.175％）為暫押獎金，然原告於109年6月6日離職，在職
    未滿1年，原告自無從請求被告給付上開暫押獎金。
㈡、原告既知悉面試主管甲○有告知暫押獎金之事，依一般社會通
    念，原告理應會詢問並了解扣押原因、暫押期間及歸還條件
    ，無由雇主恣意扣押，是甲○既有告知原告會暫押前3個月一
    半之銷售獎金，原告自應清楚暫押獎金之給付條件為「在職
    滿1年」。且原告任職約莫8個月後離職，於8個月內未向被
    告公司請求給付暫押獎金，離職辦理移交手續時亦未向被告
    公司請求返還暫押獎金，足見原告知悉被告公司之獎金制度
    。
㈢、並聲明：原告之訴駁回。
四、得心證之理由
㈠、原告主張伊自108年9月20日起至109年6月6日受僱於被告公司
    ，擔任銷售人員，期間原告有銷售「水岸青」建案8戶，其
    中6戶為任職前3個月銷售，理應獲得銷售獎金281,960元，
    但被告公司僅給付168,752元，剩餘113,208元遭被告暫押，
    迄今仍未給付原告等事實，業據提出銷售獎金明細表為證（
    見調字卷第41至45頁），為被告所不爭執，堪信原告主張尚
    有113,208元之暫押獎金為真。
㈡、原告復主張被告公司應於原告任職起1年即109年9月20日將暫
    押獎金113,208元發放予原告，則為被告否認，並以原告未
    在職滿1年，不得請求暫押獎金置辯。經查：
　⒈證人甲○證稱：我與原告面試，面試沒有錄音錄影，一對一面
    試，面試後約1週內或1週左右通知原告錄取，我有跟原告談
    薪資及獎金的條件，當時應聘的多數是新人，所以薪資是設
    定遞減，前3個月是試用期，考量他們要適應行業，所以第1
    個月薪資是38000元高於同業，第2個月到第3個月都是35000
    元，第4個月起算正式，固定是33000元。獎金部分公司是給
    銷售金額的千分之3.5起，因為設定前3個月是訓練新人，比
    較沒機會接客戶，有些新人狀況比較快進入，或是像原告屬
    於有經驗的人，就會考量比較快接觸客戶進行銷售，但我們
    擔心公司花高額底薪培訓新人，又讓新人賺到獎金，之後新
    人如果很快離開，公司花培訓時間、費用會很不划算，所以
    公司會暫扣前3個月銷售獎金的一半，直到在職年滿1年才會
    發放該暫扣的部分。另外我們這個行業有一種銷售人員叫跑
    單，如果是跑單就沒有暫押獎金，但因為我們要培訓新人，
    所以在當時的職缺上都寫的很清楚，要應徵在職人員，不是
    應聘跑單人員，解釋上當然在職必須年滿1年才會發放暫押
    獎金，如果是開始工作後算1年就可以拿到暫押獎金，公司
    設這個限制就沒有必要，主要是因為公司有付出時間和較高
    額的底薪培訓等語（見本院卷第41至43頁）。
　⒉證人甲○證稱關於「暫押獎金」之緣由、領取條件，固然有其
    合理性，但兩造間沒有簽立書面勞動契約，被告公司內部當
    時也無任何針對新人暫押獎金之給付條件設限「在職滿1年
    」之規約或公告可供參考。且證人甲○與原告之面試過程為
    一對一，沒有錄音錄影，故證人甲○是否確實有向原告說明
    清楚暫押獎金有「在職滿1年」之給付條件，即有疑義。況
    原告主張面試時甲○係告知被告公司於原告「任職起算1年」
    發放暫押獎金（即1年後發放），被告公司辯稱甲○係告知原
    告「在職滿1年」發放（即滿1年時須在職），兩者領取條件
    僅部分差異，迄今兩造各說各話，考量被告公司無任何書面
    規約、契約書、徵職公告等供應徵者詳閱，則面試短短幾分
    鐘內之交談，證人甲○是否有清楚向原告說明暫押獎金制度
    ，原告是否清楚並同意暫押獎金有「在職滿1年」之給付條
    件，仍有可疑。況證人甲○為被告公司之主管，難保其證詞
    完全中立客觀，被告公司復未能提出其他證據證明原告知悉
    暫押獎金有「在職滿1年」之給付條件，故尚難認兩造就暫
    押獎金「在職滿1年」之給付條件已達成合意。
　⒊至被告稱原告於離職移交手續辦理清單上就暫付款、零用金
    、欠款、借款等與金錢有關之事項勾選「無」（見調字卷第
    65頁），辯稱原告於離職時未向被告公司要求給付暫押獎金
    ，顯見原告知悉其在職未滿1年不得請求等語。惟本件兩造
    就暫押獎金之給付條件有爭執的點在於「任職起算1年給付
    （不論屆時是否在職）」或「在職要滿1年才給付（滿1年時
    要在職）」，原告於108年9月20日受僱於被告公司，於109
    年6月6日離職，還沒到109年9月20日，則原告主觀認知伊當
    時也不符合伊主張之請領條件，自不會在離職時要求暫押獎
    金。況且被告公司的銷售獎金制度，部分亦有買受預售屋之
    客戶繳款條件達成後才給付給銷售人員之情形（見調字卷第
    76頁「李○○銷售案」、第85至86頁），則原告離職在前，客
    戶繳款條件達成在後，被告公司亦應給付原告銷售獎金，故
    離職後才給付銷售獎金之事亦難認悖於常情。
  ⒋綜此，銷售人員獲得銷售獎金為原則，就暫押獎金設有領取
    條件則為例外，被告公司之舉證尚難說服本院就發放暫押獎
    金「在職滿1年」之給付條件兩造間已達成合意，即例外情
    形尚無法證明，自應回歸原則。準此，被告公司自應將暫押
    獎金113,208元給付原告。
五、綜上所述，原告依契約之法律關係，請求被告應給付原告11
    3,208元，為有理由，應予准許。
六、法院就勞工之給付請求，為雇主敗訴之判決，應依職權宣告
    假執行，前項情形，法院應同時宣告雇主得供擔保或將請求
    標的物提存而免假執行，勞動事件法第44條第1項、第2項定
    有明文。本判決為被告即雇主敗訴之判決，爰依前開規定依
    職權宣告假執行，並酌定相當之擔保金額准被告供擔保後免
    為假執行。
七、訴訟費用，由敗訴之當事人負擔；法院為終局判決時，應依
    職權為訴訟費用之裁判。民事訴訟法第78條及第87條第1項
    分別定有明文。本件原告之訴為有理由，第一審訴訟費用即
    裁判費為1,220元（暫免徵收部分仍應列入訴訟費用），應
    由被告負擔，爰判決如主文第2項所示。
八、據上論結，本件原告之訴為有理由，判決如主文。
中　　華　　民　　國　　110 　年　　11　　月　　15　　日
  　　　　　　　　民事勞動法庭　　　　　
                                  法  官　羅郁棣
以上正本證明與原本無異。
如不服本判決，應於送達後20日內向本庭（台南市○○路0段000
號）提出上訴狀（須按他造當事人人數附繕本）。
中　　華　　民　　國　　110 　年　　11　　月　　16　　日
　　　　　　　　　　　　　　　　　書記官  周玉茹